臺灣新北地方法院刑事判決
110年度訴緝字第40號
公  訴  人  臺灣新北地方檢察署檢察官
被      告  蔡瑋倫


                    （另案於法務部矯正署臺中監獄臺中分監執行中，現寄押於法務部矯正署臺北監獄臺北分監）
上列被告因詐欺案件，經檢察官提起公訴（107年度少連偵緝字
第9號），本院判決如下：
  　主　文
戊○○犯三人以上共同詐欺取財罪，處有期徒刑壹年陸月。
    事　實
一、戊○○於民國104年7月27日前某時許，與不詳之詐欺集團成年
    成員共同意圖為自己不法之所有，基於三人以上共同詐欺取
    財之犯意聯絡，由戊○○於104年7月27日某時許，以有工程款
    匯款需求為由，透過不知情之友人丁○○，向不知情之友人乙○○（所涉詐欺取財罪嫌，業經檢察官為不起訴處分確定）商
    借其所申辦之中國信託商業銀行新莊分行帳號000000000000
    號帳戶（下稱中國信託帳戶），再由戊○○所屬詐騙集團之不
    詳成年成員於同年日13時許，冒充慈濟醫院員工、警察等身
    分撥打電話向丙○○佯稱：其遭冒名詐領健保費，且涉及洗錢
    ，需匯款至指定帳戶以供監管云云，致丙○○陷於錯誤，遂依
    指示於同年月28日14時59分許，匯款新臺幣（下同）120萬
    元至乙○○上開中國信託帳戶。嗣由戊○○於同日14時59分至15
    時47分間某時許，告知乙○○因工程款已匯入，惟須本人始得
    提領等語，乙○○遂於同年月28日15時47分許，前往新北市○○
    區○○路000號中國信託商業銀行新莊分行，以臨櫃領款之方
    式，自上開中國信託帳戶提領110萬元，並依戊○○之指示將
    上開款項交予詐欺集團不詳成員。
二、案經丙○○訴由臺南市政府警察局第一分局報告臺灣新北地方
    檢察署檢察官偵查起訴。
　　理　由
一、證據能力部分：
  ㈠按被告以外之人於審判外之陳述，雖不符前4條之規定，而經
    當事人於審判程序同意作為證據，法院審酌該言詞陳述或書
    面陳述作成時之情況，認為適當者，亦得為證據，刑事訴訟
    法第159條之5第1項定有明文。本條之立法意旨在於確認當
    事人對於傳聞證據有處分權，得放棄反對詰問權，同意或擬
    制同意傳聞證據可作為證據，屬於證據傳聞性之解除行為，
    如法院認為適當，不論該傳聞證據是否具備刑事訴訟法第15
    9條之1至第159條之4所定情形，均容許作為證據，不以未具
    備刑事訴訟法第159條之1至第159條之4所定情形為前提（最
    高法院104年度第3次刑事庭會議決議參照）。查本件判決所
    引用被告戊○○以外之人於審判外所為陳述，雖屬傳聞證據，
    然本件當事人對於本判決下列所引用之供述證據，於本院準
    備程序時均同意有證據能力，本院審酌上開證據資料製作時
    之情況，尚無違法不當及證明力明顯過低之瑕疵之情形，爰
    依刑事訴訟法第159條之5規定，認均具有證據能力。
  ㈡至下列所引用之其餘非供述證據，無證據證明係公務員違背
    法定程序所取得，亦無顯有不可信之情況，已經本院於審理
    期日提示予被告辨識而為合法調查，該等證據自得做為本案
    裁判之資料。
二、認定犯罪事實所憑之證據及理由：
　㈠訊據被告固坦承其曾試圖透過證人丁○○向證人乙○○商借上開
    中國信託帳戶，以提供詐欺集團使用之事實，惟矢口否認有
    何詐欺之犯行，辯稱：我當時有在收帳戶提供給詐欺集團使
    用，我本來要跟乙○○收購中國信託帳戶，後來價格談不攏，
    乙○○不願意賣，所以我就沒有收購成功，之後我沒有跟乙○○
    或丁○○聯絡，也沒有指示乙○○去領錢，本案與我無關云云。
　㈡經查：
　⒈被告於104年7月27日某時許，透過證人丁○○，試圖向證人乙○○商借其所申辦之中國信託帳戶；又某不詳之詐欺集團成年
    成員於同年日13時許，冒充慈濟醫院員工、警察等身分撥打
    電話向告訴人丙○○佯稱：其遭冒名詐領健保費，且涉及洗錢
    ，需匯款至指定帳戶以供監管云云，致告訴人陷於錯誤，遂
    依指示於同年月28日14時59分許，匯款120萬元至上開中國
    信託帳戶，嗣由證人乙○○於同年月28日15時47分許，前往新
    北市○○區○○路000號中國信託商業銀行新莊分行，以臨櫃領
    款之方式，自上開中國信託帳戶提領110萬元，並轉交某不
    詳之人等情，業據被告於本院準備程序中坦承不諱（見本院
    卷第97-99頁），核與證人即告訴人於警詢及偵訊中之證述
    、證人丁○○、乙○○於警詢、偵訊及本院審理中之證述大致相
    符（見少連偵53卷第9-14、37-39、49-51、79-81、85-87頁
    ，少連偵緝3卷第45-47、53-54頁），復有中國信託商業銀
    行股份有限公司104年11月19日中信銀字第00000000000000
    號（函）暨乙○○客戶基本資料、帳號0000000000000000存款
    交易明細1份及提款交易憑證1紙、提款監視器照片4張、丁○○提供之戊○○臉書網頁擷圖、丁○○與戊○○通訊軟體對話紀錄
    擷圖、手機通話紀錄各1份、告訴人郵政跨行匯款申請書1紙
    在卷可參（見少連偵53卷第15-24、43-45、52頁），是此部
    分事實，首堪認定。
　⒉證人乙○○於偵訊中證稱：我會認識戊○○是因為丁○○介紹，戊○○當時跟我說要借帳戶，他姑姑要匯錢給他，說是工程款，
    他說他信用不良，要我幫他提款再把錢給他；他當時請我去
    幫他領110萬元，他說銀行不會給他領，所以才請我親自去
    領，我領錢的時候還有一個少年跟著我，我領完錢就給戊○○
    ，我還是有把簿子和提款卡給他，因為他說後續還有尾款，
    但後來過了兩三天我都找不到他、打電話也沒有接，我就跟
    我爸爸講，我爸爸才叫我先把這件事喊卡，說這樣會出事情
    ；後來我想要找戊○○出來處理這件事，我在臉書上有找到他
    ，問他怎麼一回事，結果他連理都不理我等語（見少連偵53
    卷第79-81頁，少連偵緝3卷第45-47頁），其復於本院審理
    中證稱：我當時會去開中國信託帳戶是因為戊○○要跟我借戶
    頭使用，他說是工程款要匯入，應該就是他家的裝潢費，我
    開完帳戶就把存摺和金融卡都交給戊○○，後來他打電話給我
    ，請我去幫他領錢，他有說會有一個年輕人陪我一起去，說
    錢拿給他就好了，我印象中是個20歲出頭的年輕人陪我去，
    後來我有去中國信託銀行新莊分行臨櫃提領110萬元，後來
    好像是因為還有尾款，所以我領完錢就把款項、存摺和提款
    卡都交給陪我去的那個年輕人等語（見本院卷第173-182頁
    ）。又證人丁○○於警詢中證稱：戊○○是我國中同學，乙○○跟
    我是朋友關係，我跟戊○○、乙○○大約於104年7月中旬，約在
    新北市三重交流道底下的東南旅行社聊天，戊○○一開始問我
    是否可以借銀行帳戶給他，供他姑姑匯款後，讓他可以提款
    ，但我拒絕他，後來他就詢問乙○○，乙○○可能不知如何拒絕
    ，所以就答應了，而且我可以提供前幾天與戊○○在LINE通訊
    軟體的對話，裡面戊○○要乙○○（綽號阿西）辯稱不知情的情
    況去領錢，並且隨便交一支電話出去，讓警方無從查證等語
    （見少連偵42卷第38頁），其於偵訊中證稱：我當時有帶乙○○跟戊○○見面，他們就自己聊，後來他們私底下有聯絡，我
    本來不知道乙○○借帳戶給戊○○的事情，是後來出事了乙○○才
    跟我說；我有提供我跟戊○○的對話給警方，這段對話是因為
    乙○○當時在臺南做筆錄，我就LINE問戊○○發生什麼事，戊○○
    還叫我不要咬另外的人出來等語（見少連偵緝3卷第46頁）
    。觀諸上開證人乙○○、丁○○之證述內容，其等對於被告曾向
    證人乙○○借用上開中國信託帳戶乙節，證述內容均大致相符
    。
　⒊再者，觀諸證人丁○○所提出其與被告間之通訊軟體對話紀錄
    擷圖（見少連偵53卷第44頁），其等對話內容如下：
　　「丁○○：戊○○嗎？
　　被告：嗯。
　　丁○○：怎麼是雙輪汽車？
　　被告：這我的賴啊。
　　丁○○：摁摁。
　　被告：怎？
　　丁○○：我確定一下，「阿西」記得吧？
　　被告：嗯。
　　丁○○：他上次去的是新莊的嘛？去幫忙處理的事。懂？
　　被告：嗯。怎了？
　　丁○○：什麼路知道嗎？
　　被告：我忘了。
　　丁○○：那這要怎麼處理？
　　被告：我問問看。我也是因為這個，剛35萬交保。
　　丁○○：也是炸歐？
　　丁○○：那我請問一下，當初說是你姑姑是大陸，要匯進來，
    而阿西幫忙，重點臺南法院還是警察寄單子，他們12號要去
    了。
　　丁○○：信用不好幫忙一下，啊事情來了，拜託看看有沒有什
    麼辦法。
　　丁○○：人家家長吃不好睡不好，正經點。
　　丁○○：倫哥看到回我，我先上班，看怎麼說回我，我下班會
    回。
　　被告：這個阿西只要講的越單純越沒事。
　　被告：交一支電話號碼出去，說當初是找這個人的。
　　被告：阿西只要咬出兩個人，就會變成集團，大概是這樣。
　　被告：要詳細一點可以問律師，咬成集團跟他不知道的情況
    下去領錢，罪差很多。」
　　由上開通訊軟體之對話內容可知在本案發生後，證人乙○○因
    上開提領詐欺款項之行為遭檢警偵辦，證人丁○○遂以通訊軟
    體聯繫被告，並代證人乙○○詢問此事該如何處理，被告即向
    證人丁○○告以應如何應對檢警之調查以減輕刑責等情，此節
    亦與證人乙○○、丁○○前開證述情節相符。綜合上開事證，足
    認被告戊○○於104年7月下旬曾向證人乙○○取得其所申辦之中
    國信託帳戶，嗣後又委由證人乙○○以臨櫃提領之方式，自上
    開中國信託帳戶內提領110萬元，並請證人乙○○轉交其所指
    定之不詳之人之事實，堪以認定。
　⒋被告雖以前詞置辯，然倘若被告未曾向證人乙○○收取上開中
    國信託帳戶，理應在證人丁○○詢問此事時明確否認，而觀諸
    上開通訊軟體對話內容，被告當時既不否認有上開情事，亦
    未對此事提出任何質疑，而是直接指點證人丁○○轉告證人乙○○該如何回應檢警之調查，此節即與常情有違，足認被告前
    開所辯，顯與事實不符，應屬卸責之詞，不足憑採。
　㈢綜上所述，本案事證明確，被告上開犯行堪以認定，應予依
    法論科。
三、論罪科刑：
　㈠本件被告係配合詐欺集團成員之指示，聯繫證人乙○○前往提
    領告訴人所匯入之款項，並請證人乙○○將款項交付予其所指
    定之詐欺集團不詳成員等節，業經本院認定如前，然本案犯
    罪歷程所需工作甚多，詐欺集團成員需分別假冒不同身分撥
    打電話詐欺被害人、指示被害人匯款、掌握金錢及帳戶流向
    、向人頭帳戶所有者收取帳戶、聯繫提款及款項等工作，而
    以一般正常智識之人認知，均可瞭解上開工作顯非1人所能
    完成，則以被告之智識程度，縱使不知組織內之詳細分工或
    參與之確切人數，亦能知悉此為3人以上之詐欺行為，況被
    告於本院準備程序中亦坦承其於該段期間曾固定在收帳戶，
    提供詐欺集團使用等語（見本院卷第97頁），則被告於主觀
    上已知悉所參與之詐騙集團至少有3人以上，是被告所為應
    成立刑法第339條之4第1項第2款之三人以上共同詐欺取財罪
    。
　㈡是核被告所為，係犯刑法第339條之4第1項第2款之三人以上
    共同詐欺取財罪。起訴書雖認被告係與少年鄧○共犯上開犯
    行，應依兒童及少年福利與權益保障法第112條第1項前段規
    定加重其刑等語，然少年鄧○所涉上開詐欺事件，經移送臺
    灣桃園地方法院少年法庭調查後，因卷內事證不足認定少年
    鄧○涉有上開詐欺非行為由，經該院裁定不付審理等情，此
    有臺灣桃園地方法院少年法庭105年度少調字第584號裁定1
    紙在卷可查（見審訴卷第55至56頁），證人乙○○於本院審理
    中亦證稱其不清楚對方年紀，大約20出頭歲等語（見本院卷
    第180頁），可知向證人乙○○收取款項之該詐欺集團不詳成
    員之真實身分、是否為未滿18歲之人乙節，尚有疑問，卷內
    亦無其他證據證明被告係與未滿18歲之詐欺集團成員共犯上
    開案件，是無從依兒童及少年福利與權益保障法第112條第1
    項前段之規定加重其刑，起訴書此部分記載容有未恰，併此
    敘明。
　㈢被告就上開犯行，與其他詐騙集團其他成員間，有犯意聯絡
    及行為分擔，應論以共同正犯。
　㈣爰以行為人之責任為基礎，審酌被告正值青年，不思以正當
    途徑賺取所需，竟貪圖報酬，自甘為他人所利用，加入詐欺
    集團並收取他人帳戶供詐欺集團使用，無視政府一再宣示掃
    蕩詐欺集團決心，侵害告訴人之財產法益，嚴重破壞社會秩
    序，同時增加檢警查緝及被害人求償之困難，所為實有不該
    ；兼衡其在本案犯罪中所扮演之角色及參與犯罪之程度、詐
    取款項金額；並考量被告前有詐欺之前案紀錄，此有臺灣高
    等法院被告前案紀錄表1份在卷可查（見本院卷第29至40頁
    ）；另斟酌被告矢口否認犯行之犯後態度，及其於該詐欺集
    團內之分工，兼衡被告之犯罪動機、目的、手段、所生損害
    ，及被告自述國中肄業之智識程度、入監前從事混凝土灌工
    程、經濟狀況普通等一切情狀（見本院卷第192頁），量處
    如主文所示之刑。
四、沒收：
  ㈠犯罪所得，屬於犯罪行為人者，沒收之，但有特別規定者，
    依其規定；再按前2項之沒收，於全部或一部不能沒收或不
    宜執行沒收時，追徵其價額，刑法第38條之1第1項、第3項
    分別定有明文。又按共同正犯犯罪所得之沒收、追徵，應就
    各人所分得之數為之。所謂各人「所分得」之數，係指各人
    「對犯罪所得有事實上之處分權限」而言。因此，若共同正
    犯各成員內部間，對於犯罪所得分配明確時，應依各人實際
    所得宣告沒收（最高法院107年度台上字第2989號判決意旨
    參照）。
  ㈡經查，證人乙○○所提領之上開款項110萬元，係轉交偕同前來
    之詐欺集團某不詳成員等情，業據證人乙○○證述明確，已如
    前述，然卷內並無其他證據可證明被告有實際收取上開款項
    ，考量現今詐欺集團分工細膩，亦不能排除該詐欺集團成員
    收取上開款項後直接轉交其他詐欺集團成員之可能，是依罪
    證有疑、利歸被告之原則，尚難認被告有因本案犯行而獲取
    不法犯罪所得之情事，自無從宣告沒收或追徵，附此敘明。
據上論斷，應依刑事訴訟法第299條第1項前段，（依刑事判決精
簡原則，僅記載程序法條），判決如主文。
本案經檢察官甲○○提起公訴，檢察官陳姵伊到庭執行職務。
中　　華　　民　　國　　111 　年　 　5 　　月　 12　　日
                  刑事第十八庭  審判長法　官　詹蕙嘉
　　　　　　　　　
　　　　　　　　　　　　　　　　　　　法　官　劉容妤
　　　　　　　　　
　　　　　　　　　　　　　　　　　　　法　官　劉明潔
　　　　　　　　　
以上正本證明與原本無異。
如不服本判決應於收受判決後20日內向本院提出上訴書狀，並應
敘述具體理由；其未敘述上訴理由者，應於上訴期間屆滿後20日
內向本院補提理由書（均須按他造當事人之人數附繕本）「切勿
逕送上級法院」。
                                　　　書記官　連思斐
中　　華　　民　　國　　111 　年　 　5 　　月　 12　　日
附錄本案論罪科刑法條全文：
中華民國刑法第339條之4
犯第339條詐欺罪而有下列情形之一者，處1年以上7年以下有期
徒刑，得併科1百萬元以下罰金：
一、冒用政府機關或公務員名義犯之。
二、三人以上共同犯之。
三、以廣播電視、電子通訊、網際網路或其他媒體等傳播工具，
    對公眾散布而犯之。
前項之未遂犯罰之。